臺灣桃園地方法院刑事判決
110年度訴字第1472號
公  訴  人  臺灣桃園地方檢察署檢察官
被      告  黃文謙



選任辯護人  謝孟儒律師
上列被告因違反毒品危害防制條例案件，經檢察官提起公訴（11
0年度偵字第6663號），本院判決如下：
    主  文
甲○○幫助販賣第三級毒品而混合二種以上之毒品未遂，處有期徒
刑壹年，緩刑參年，緩刑期間付保護管束，並應向指定之政府機
關、政府機構、行政法人、社區或其他符合公益目的之機構或團
體，提供壹佰貳拾小時之義務勞務。
扣案如附表編號1、4所示之物均沒收。
    事  實
一、丙○○（嗣到案後另行審結）知悉4-甲基甲基卡西酮（4-meth
    ylmethcathinone、Mephedrone、4-MMC）、芬納西泮（Phen
    azepam）係毒品危害防制條例第2條第2項第3款所列管之第
    三級毒品，不得持有或販賣，竟基於販賣第三級毒品而混合
    二種以上之毒品之犯意，於民國110年1月14日晚間8時許，在
    網際網路平台TikTok（抖音），以暱稱「達美樂打了沒」之
    個人評論處張貼「大新竹營公道價」之販賣毒品訊息，經警
    員執行網路巡邏勤務發現後，遂以暱稱「相煎何太急」與其
    連繫，員警進而與丙○○所使用之微信帳號「jun00000000」
    （暱稱「史塔森」）洽談毒品交易相關事宜，後雙方約定以
    新臺幣（下同）4,000元，交易摻有上揭第三級毒品4-甲基
    甲基卡西酮及芬納西泮之毒品咖啡包10包。甲○○知悉丙○○所
    持有摻有4-甲基甲基卡西酮及芬納西泮之毒品咖啡包，係屬
    第三級毒品，不得販賣，竟基於幫助販賣第三級毒品而混合
    二種以上之毒品之犯意，由甲○○駕駛車牌號碼000-0000號自
    用小客車搭載丙○○前往交易，復於110年1月15日上午5時14分
    許，在桃園市○○區○○路00號旁欲進行上開交易時，經警員表
    明身分並依法逮捕，當場扣得如附表編號1、2、4所示之物
    ，始悉上情。
二、案經桃園市政府警察局大園分局報告臺灣桃園地方檢察署檢
    察官偵查起訴。
    理  由
壹、程序部分本判決以下援引作為認定犯罪事實之供述及非供述
    證據，業經檢察官、被告及辯護人於本院準備程序表示同意
    有證據能力（見本院110年度訴字第1472號〈下稱本院卷〉第6
    6至67頁），本院審酌該等證據作成時並無違法取證或證據
    力明顯偏低之情形，依刑事訴訟法第159條之5及第158條之4
    規定，認以資為證據核無不當，揆諸前開說明，該等證據均
    有證據能力。
貳、實體部分
一、認定犯罪事實所憑證據及理由：
  ㈠上開犯罪事實，業據被告甲○○於警詢、偵查、本院準備程序
    及審理時均坦承不諱（見110年度偵字第6663號卷〈下稱偵卷
    〉第59至68、145至147頁，本院卷第63至69、194至195頁）
    ，並有桃園市政府警察局桃園分局大園分局大園派出所警員
    江鎮宇於110年1月15日出具之職務報告1紙、同局搜索扣押
    筆錄暨扣押物品目錄表、扣押物品收據各2份、贓物認領保
    管單、車號000-0000號自用小客車車輛詳細資料報表1份、
    警方手機與吳文康手機通訊軟體對話訊息截圖12張、查獲現
    場照片6張、扣案手機及毒品照片15張附卷可佐（見偵卷第3
    5至41、79至85、93、101至122頁），又扣案如附表編號1所
    示之毒品咖啡包10包（經檢視內含淡黃色粉末，驗前總毛重
    76.23公克，包裝總重10.10公克，驗前總淨重66.13公克，
    取樣0.98公克，驗餘總淨重65.15公克），經送內政部警政
    署刑事警察局鑑定結果，檢出第三級毒品4-甲基甲基卡西酮
    （4-methylmethcathinone、Mephedrone、4-MMC）及微量第
    三級毒品芬納西泮（Phenazepam），測得4-甲基甲基卡西酮
    純度約3%，推估4-甲基甲基卡西酮驗前總純質淨重約1.98公
    克等情，有內政部警政署刑事警察局110年3月4日刑鑑字第1
    100009452號鑑定書1份在卷可佐（見偵卷第161頁），復有
    扣案如附表編號1、2、4所示之物在卷足憑。
  ㈡按若社會事實關係相同，縱犯罪之時間、處所、方法、被害
    法益、行為人人數、犯罪之形式略有差異，對於事實之同一
    性並無影響（最高法院108 年度台上字第2182號刑事判決意
    旨參照）。查起訴書犯罪事實欄漏載共同被告丙○○販賣、被
    告甲○○幫助販賣第三級毒品芬納西泮部分，尚有未足，應予
    補充，上開更正無礙於起訴事實同一性之認定，本院自得依
    更正後之事實予以審理，合予敘明。
　㈢按第三級毒品4-甲基甲基卡西酮（4-methylmethcathinone、
    Mephedrone、4-MMC）及第三級毒品芬納西泮（Phenazepam
    ），本無一定之公定價格，是其各次買賣之價格，當亦各有
    差異，而或隨供需雙方之資力、關係之深淺、需求之數量、
    程度、毒品之成色、貨源之充裕與否、販賣者對於資金之需
    求程度，以及政府查緝之態度，進而為各種不同之風險評估
    ，而為機動性之調整，是其價格標準，自非一成不變，且販
    賣者從各種「價差」或「量差」或「純度」謀取利潤方式，
    亦有差異，然其所圖利益之非法販賣行為目的，則屬相同，
    並無二致。又按一般民眾普遍認知之毒品非法交易，向為政
    府查禁森嚴且重罰不寬貸，衡諸常情，倘非有利可圖，絕無
    平白甘冒被重罰風險之理，從而，舉凡其有償交易，除足反
    證其確另基於某種非圖利本意之關係外，通常尚難因無法查
    悉其買進、賣出之差價，而諉無營利之意思，或阻卻販賣犯
    行之追訴。又販賣毒品之所謂販賣行為，係行為人基於營利
    之目的，而販入或賣出毒品而言。販賣毒品者，其主觀上有
    營利之意圖，且客觀上有販賣之行為即足構成，至於實際上
    是否已經獲利則非所問。經查，共同被告丙○○供稱：扣案如
    附表編號1所示之毒品咖啡包10包，係以2,500元之代價向通
    訊軟體FaceTime「chen00000000000oud.com」之年籍不詳之
    男子所購得，而以4,000元販賣予本案喬裝買家之警員等語
    （見偵卷第16至20頁），足認共同被告丙○○主觀上確有營利
    之意圖甚明。
  ㈣綜上，被告甲○○上開任意性自白確與事實相符，從而，本案
    事證明確，被告犯行堪以認定，應依法論科。
二、論罪科刑：
  ㈠按毒品危害防制條例第9條第3項規定「犯前5條之罪（包括同
    條例第4條至第8條之罪）而混合二種以上之毒品者，適用其
    中最高級別毒品之法定刑，並加重其刑至二分之一」，參酌
    立法理由「本條第3項所稱之混合，係指將二種以上之毒品
    摻雜調合，無從區分而言（如置於同一包裝）。依目前毒品
    查緝實務，施用混合毒品之型態日益繁多，且因混合毒品之
    成分複雜，施用後所造成之危險性及致死率均高於施用單一
    種類者，為加強遏止混合毒品之擴散，爰增訂第3項，規定
    犯第4條至第8條之罪，而有混合二種以上毒品之情形者，加
    重其刑至二分之一。另本項係屬分則之加重，為另一獨立之
    犯罪型態，如其混合二種以上毒品屬不同級別，應依最高級
    別毒品所定之法定刑，並加重其刑至二分之一，例如販賣混
    合第三級及第四級毒品者，依販賣第三級毒品之法定刑處斷
    ，並加重其刑至二分之一；如屬同一級別者，因無從比較高
    低級別，則依各該級別毒品所定之法定刑，加重其刑至二分
    之一，併予敘明。」是依增訂之毒品危害防制條例第9條第3
    項規範意旨，立法者係認為行為人混合多種毒品而成新興毒
    品之情形，由於產生之新興毒品效用更強或更便於施用，更
    容易造成毒品之擴散，危險性更高，故更應針對此等混合型
    新興毒品之製造、運輸、販賣等行為加重刑責，以遏止混合
    型新興毒品之氾濫。查扣案如附表編號1所示咖啡包10包，
    均檢出第三級毒品4-甲基甲基卡西酮（4-methylmethcathin
    one、Mephedrone、4-MMC）、微量第三級毒品芬納西泮（Ph
    enazepam）等成分，業如前述，為混合二種以上同級別毒品
    ，是被告甲○○幫助販賣該毒品咖啡包，依同條例第9條第3項
    規定，應適用其中販賣第三級毒品之法定刑，並加重其刑至
    二分之一。
  ㈡按刑法上之幫助犯，係對於犯罪與正犯有共同之認識，而以
    幫助之意思，對於正犯資以助力，而未參與實施犯罪之行為
    者而言（最高法院75年度台上字第1509號、84年度台上字第
    5998號、88年度台上字第1270號判決參照）。亦即，如未參
    與實施犯罪構成要件之行為，且係出於幫助之意思提供助力
    ，即屬幫助犯，而非共同正犯。查本案被告甲○○主觀上知悉
    共同被告丙○○要販賣本案毒品下，駕駛自用小客車載著共同
    被告丙○○前往交易，就主觀犯意而言，被告甲○○並無為自己
    牟利之意圖，亦未從中獲利，顯然無為自己犯罪之意思，又
    其所提供之助力僅是載運行為，未參與實行販賣毒品之構成
    要件行為，應僅成立幫助犯。
　㈢按刑事偵查技術上所謂之「釣魚」，係指對於原已犯罪或具
    有犯罪故意之人，以設計引誘之方式，迎合其要求，使其暴
    露犯罪事證，再加以逮捕或偵辦者而言。此乃純屬偵查犯罪
    技巧之範疇，並未違反憲法對於基本人權之保障，且於公共
    利益之維護有其必要性。於此誘捕偵查案件，販毒者雖有販
    毒之故意，且依約攜帶毒品前往交付，並已著手實施販毒之
    行為，然因係受警員引誘偽稱欲購買毒品，警員原無買受毒
    品之意思，其虛與買賣毒品，意在辦案，以求人贓俱獲，伺
    機逮捕，事實上不能真正完成買賣毒品之行為，而應僅論以
    販賣毒品未遂罪（最高法院85年第4次刑庭會議決議參照）
    。經查，本案共同被告丙○○在網際網路平台TikTok（抖音）
    ，以暱稱「達美樂打了沒」之個人評論處張貼「大新竹營公
    道價」之販賣毒品訊息，經警員江鎮宇執行網路巡邏勤務發
    現後，遂以暱稱「相煎何太急」與其連繫，警員進而與共同
    被告丙○○所使用之微信帳號「jun00000000」（暱稱「史塔
    森」）洽談毒品交易相關事宜，後雙方約定以4,000元，交
    易摻有第三級毒品4-甲基甲基卡西酮及芬納西泮之毒品咖啡
    包10包後，即由有幫助販賣第三級毒品犯意之被告甲○○駕駛
    車牌號碼000-0000號自用小客車搭載丙○○前往交易，經員警
    表明身分並依法逮捕，進而查獲本案犯行，足認共同被告丙
    ○○本即有販賣第三級毒品之故意，且已著手實行販賣第三級
    毒品之行為，惟因警員江鎮宇為辦案所需而無購買毒品之真
    意，致不能真正完成販賣行為，而止於未遂階段。
　㈣核被告甲○○所為，係犯刑法第30條第1項前段、毒品危害防制
    條例第4條第3項、第6項、第9條第3項之幫助販賣第三級毒
    品而混合二種以上之毒品未遂罪。按毒品危害防制條例第9
    條第3項規定係屬分則之加重，為另一獨立之犯罪型態，而
    公訴意旨僅認被告甲○○所為僅係犯刑法第30條第1項前段、
    毒品危害防制條例第4條第3項、第6項之幫助販賣第三級毒
    品未遂罪云云，容有未洽，惟因社會基本事實同一，且經本
    院當庭告知被告甲○○變更後之罪名及權利（見本院卷第65、
    141頁），已無礙其訴訟防禦權之行使，爰依法變更起訴法
    條。
　㈤被告甲○○幫助販賣第三級毒品而混合二種以上之毒品未遂，
    應依毒品危害防制條例第9條第3項之規定，適用販賣第三級
    毒品之法定刑，並加重其刑。
　㈥被告甲○○著手於幫助販賣第三級毒品犯行之實行均不遂，為
    未遂犯，應依刑法第25條第2項之規定減輕其刑。又被告甲○
    ○就上開犯行，僅係幫助犯而非正犯，爰依刑法第30條第2項
    規定，按正犯之刑減輕之。
  ㈦按犯毒品危害防制條例第4條至第8條之罪於偵查及審判中均
    自白者，減輕其刑，毒品危害防制條例第17條第2項定有明
    文。查被告黃之謙幫助販賣第三級毒品而混合二種以上之毒
    品未遂之犯行，於偵查、本院準備程序及審理中均自白不諱
    ，已如前述，爰依毒品危害防制條例第17條第2項規定減輕
    其刑。
　㈧被告甲○○有上述1種刑之加重及3種刑之減輕事由，爰依刑法
    第70條、第71條之規定，先加重後遞減之。
  ㈨爰以行為人之責任為基礎，審酌被告甲○○於本案前未有犯罪
    科刑之前科紀錄，其素行尚可，此有臺灣高等法院被告前科
    紀錄表在卷可考。又販毒乃毒害之源，其源不斷，流毒他人
    ，非僅生命、身體受其侵害，甚而社會、國家法益亦不能倖
    免，當非個人生命、身體法益所可比擬，被告甲○○自承有施
    用毒品咖啡包之惡習（見偵卷第66頁），應可知悉毒品咖啡
    包內所摻雜之4-甲基甲基卡西酮（4-methylmethcathinone
    、Mephedrone、4-MMC）及芬納西泮（Phenazepam）均為管
    制之第三級毒品，不得販賣，被告甲○○駕車協助載送共同被
    告丙○○以便利其販賣毒品，其所為足以擴散毒品並增加施用
    毒品人口，戕害購毒者之身心健康，其犯罪所生危害非輕，
    惟考量被告犯後坦承犯行，態度良好，兼衡其幫助販毒之數
    量非鉅，本件為警方所查獲而未散佈，暨被告甲○○自陳高中
    畢業之智識程度、在其父親公司擔任作業員工作，月入約3
    萬多元之經濟狀況（見本院卷第68頁）及其犯罪動機、目的
    等一切情狀，量處如主文第1項所示之刑，以資懲儆。
  ㈩被告甲○○宣告附條件緩刑之說明：
　　按受2年以下有期徒刑、拘役或罰金之宣告，而未曾因故意
    犯罪受有期徒刑以上刑之宣告者，認以暫不執行為適當者，
    得宣告2年以上5年以下之緩刑，其期間自裁判確定之日起算
    ；緩刑宣告，得斟酌情形，命犯罪行為人向指定之政府機關
    、政府機構、行政法人、社區或其他符合公益目的之機構或
    團體，提供40小時以上240小時以下之義務勞務，刑法第74
    條第1項第1款、第2項第5款分別定有明文。查被告甲○○未曾
    故意犯罪受有期徒刑以上刑之宣告，有臺灣高等法院被告前
    案紀錄表在卷可徵，業如上述，本院審酌被告甲○○於行為時
    年僅20歲，年輕識淺，智慮未深，因一時失慮而罹重典，暨
    前述犯罪動機及上揭各情，認被告甲○○經此偵、審程序，當
    知悔悟，應無再犯之虞，對被告甲○○所宣告之刑，以暫不執
    行為適當，爰併予宣告被告甲○○緩刑期間如主文第1項所示
    ，以勵自新。另為使被告甲○○記取教訓，謹言慎行，避免再
    犯，爰命其等應向指定之政府機關、政府機構、行政法人、
    社區或其他符合公益目的之機構或團體，提供如主文第1項
    所示之義務勞務，並依刑法第93條第1項第2款規定，諭知其
    於緩刑期間付保護管束。被告甲○○須於緩刑期間審慎行事，
    如於期間內又犯罪，或違反前開所定負擔情節重大，得依法
    撤銷緩刑，執行原宣告之刑，併予敘明。
三、沒收部分：
  ㈠按毒品危害防制條例第18條第l項前段規定，應予沒收銷燬之
    毒品，以經查獲之第一、二級毒品為限。又施用或持有第三
    、四級毒品，因其可罰性較低，故除持有第三級、第四級毒
    品純質淨重20公克（嗣於109年1月15日修正為5公克）以上
    者，毒品危害防制條例第11條第5項、第6項有處罰規定外，
    其餘並未設處罰之規定，僅就施用及持有第一、二級毒品科
    以刑罰。但鑑於第三、四級毒品均係管制藥品，特於同條例
    第11條之1明定無正當理由，不得擅自持有；第18條第1項中
    段復規定查獲之第三、四級毒品，無正當理由而擅自持有者
    ，沒入銷燬之。從而，依同條例第18條第1項中段應沒入銷
    燬之毒品，專指查獲施用、持有第三、四級毒品而言；倘係
    查獲製造、運輸、販賣、意圖販賣而持有、以非法方法使人
    施用、引誘他人施用、轉讓第三、四級毒品或持有第三、四
    級毒品純質淨重達一定數量以上，既屬同條例相關法條明文
    規定處罰之犯罪行為，即非該條項應依行政程序沒入銷燬之
    範圍。又同條例對於查獲之製造、運輸、販賣、意圖販賣而
    持有、以非法方法使人施用、引誘他人施用及轉讓第三、四
    級毒品之沒收，並無特別規定，如其行為已構成犯罪，則該
    毒品即屬不受法律保護之違禁物，應回歸刑法之適用，依刑
    法第38條第1項第1之規定沒收之（最高法院99年度台上字第
    338號、100年度台上字第7150號判決意旨參照）。經查，扣
    案如附表編號1所示之毒品咖啡包10包（經檢視內含淡黃色
    粉末，驗前總毛重76.23公克，包裝總重10.10公克，驗前總
    淨重66.13公克，取樣0.98公克，驗餘總淨重65.15公克），
    經送內政部警政署刑事警察局鑑定結果，檢出第三級毒品4-
    甲基甲基卡西酮（4-methylmethcathinone、Mephedrone、4
    -MMC）及微量第三級毒品芬納西泮（Phenazepam），測得4-
    甲基甲基卡西酮純度約3%，推估4-甲基甲基卡西酮驗前總純
    質淨重約1.98公克等情，有上揭內政部警政署刑事警察局11
    0年3月4日刑鑑字第1100009452號鑑定書1份在卷可佐（見偵
    卷第161頁），是被告甲○○幫助本案販賣之物，係屬查獲之
    違禁物，不問屬於犯罪行為人與否，均應依刑法第38條第1
    項規定諭知沒收。至盛裝上開各該毒品之外包裝，因包覆毒
    品，其上顯留有該毒品之殘渣，衡情自難與之剝離，且無析
    離之實益與必要，當應連同該包裝併予宣告沒收；另送鑑耗
    損部分，既已滅失，自無庸宣告沒收。
  ㈡按犯毒品危害防制條例第4條至第9條、第12條、第13條或第1
    4條第1項、第2項之罪者，其供犯罪所用之物，不問屬於犯
    罪行為人與否，均沒收之，毒品危害防制條例第19條第1項
    定有明文。經查：
  1.扣案如附表編號4所示之手機1支，係共同被告丙○○所有，供
    本案販毒品之聯絡工具，業據共同被告丙○○供述在卷（見偵
    字卷第140頁），不問是否屬於被告甲○○所有，應依毒品危
    害防制條例第19條第1項之規定，予以宣告沒收。
  2.至扣案如附表編號3所示之手機1支，係案外人葉紹俊所有，
    而非共同被告丙○○或被告甲○○所有，且與本案販賣毒品行為
    無關；附表編號5所示之手機1支，係被告甲○○所有，供個人
    使用，與本案販賣毒品行為無關等情，業據被告甲○○供述在
    卷（見本院卷第65頁），爰均不予宣告沒收。
 ㈢按犯罪所得，屬於犯罪行為人者，沒收之。但有特別規定者，
   依其規定；前二項之沒收，於全部或一部不能沒收或不宜執
   行沒收時，追徵其價額，刑法第38條之1第1項、第3項定有明
   文。查本件共同被告丙○○販賣上揭毒品咖啡包10包予喬裝買
   家之警員時，固有向警員收取4,000元，然該等現金係警員為
   查緝共同被告丙○○販賣行為、被告甲○○幫助販賣行為所使用
   之「誘餌」，並無交付予共同被告丙○○、甲○○之真意，共同
   被告丙○○、被告甲○○自無法取得而保有該等現金，且上開現
   金亦據警員江鎮宇領回在案，有上揭贓物認領保管單1紙在卷
   足查（見偵卷第103頁），故被告甲○○於本案並未有犯罪所得
   ，故無犯罪所得沒收之問題，附此敘明。
據上論斷，應依刑事訴訟法第299條第1項前段、第300條，毒品
危害防制條例第4條第6項、第3項、第9條第3項、第17條第2項、
第19條第1項，刑法第11條前段、第25條第2項、第30條、第38條
第1項、第74條第1項第1款、第2項第5款、第93條第1項第2款，
判決如主文。
本案經檢察官乙○○提起公訴，檢察官李孟亭到庭執行職務。
中　　華　　民　　國　　111 　年　　11　　月　　7　　 日
                  刑事第十四庭審判長法  官  江德民
                                    法  官  廖奕淳
                                    法  官  吳天明
以上正本證明與原本無異
如不服本判決應於收受判決後20日內向本院提出上訴書狀，並應
敘述具體理由；其未敘述上訴理由者，應於上訴期間屆滿後20日
內向本院補提理由書（均須按他造當事人之人數附繕本）。「切
勿逕送上級法院」。
                                    書記官  高慈徽
中　　華　　民　　國　　111 　年　　11　　月　　8 　　日
附錄：本案論罪科刑法條全文
毒品危害防制條例第4條
製造、運輸、販賣第一級毒品者，處死刑或無期徒刑；處無期徒
刑者，得併科新臺幣3千萬元以下罰金。
製造、運輸、販賣第二級毒品者，處無期徒刑或10年以上有期徒
刑，得併科新臺幣1千5百萬元以下罰金。
製造、運輸、販賣第三級毒品者，處7年以上有期徒刑，得併科
新臺幣1千萬元以下罰金。
製造、運輸、販賣第四級毒品者，處5年以上12年以下有期徒刑
，得併科新臺幣5百萬元以下罰金。
製造、運輸、販賣專供製造或施用毒品之器具者，處1年以上7
年以下有期徒刑，得併科新臺幣1百50萬元以下罰金。
前5項之未遂犯罰之。
毒品危害防制條例第9條
成年人對未成年人販賣毒品或犯前3條之罪者，依各該條項規定
加重其刑至二分之一。
明知為懷胎婦女而對之販賣毒品或犯前3條之罪者，亦同。
犯前5條之罪而混合二種以上之毒品者，適用其中最高級別毒品
之法定刑，並加重其刑至2分之1。
附表：
編號 物品名稱 所有人/持有人 備註 是否沒收 1 off white咖啡包10包 丙○○ 內政部警政署刑事警察局110年3月4日刑鑑字第1100009452號鑑定書：毒品咖啡包，10包（經檢視內含淡黃色粉末，驗前總毛重76.23公克，包裝總重10.10公克，驗前總淨重66.13公克，取樣0.98公克，驗餘總淨重65.15公克），檢出第三級毒品4-甲基甲基卡西酮（4-methylmethcathinone、Mephedrone、4-MMC）及微量第三級毒品芬納西泮（Phenazepam），測得4-甲基甲基卡西酮純度約3%，推估4-甲基甲基卡西酮驗前總純質淨重約1.98公克（見偵卷第161頁） 是 2 新台幣4,000元 丙○○ 業經警員簽立贓物認領保單領回。 否 3 iPhone11手機1支（IMEI碼：000000000000000、不含SIM卡） 丙○○ 案外人葉紹俊所有，與本案無關 否 4 iPhoneX手機1支（IMEI碼：000000000000000、含門號0000000000號SIM卡1張） 丙○○ 聯絡販賣毒品之用 是 5 iPhone12手機1支（IMEI碼：000000000000000、含門號0000000000號SIM卡1張） 甲○○ 個人使用，與本案販賣無關 否